最　高　行　政　法　院　裁　定
　　　　　　　　　　　　　　　　　　 96年度裁字第01685號
上　訴　人　甲　○
　　　　　　乙○○
　　　　　　丙○○
　　　　　　丁○○
訴訟代理人　甲　○
被 上訴 人　財政部臺北市國稅局
代　表　人　戊○○
上列當事人間因遺產稅事件，上訴人對於中華民國95年7月31日
臺北高等行政法院95年度簡字第484號判決，提起上訴，本院裁
定如下：
　　主  文
上訴駁回。
上訴審訴訟費用由上訴人負擔。
　　理  由
一、按對於適用簡易程序之裁判提起上訴或抗告，須經本院許可
    ，且該許可以訴訟事件所涉及之法律見解具有原則性者為限
    ，行政訴訟法第235條定有明文。所謂訴訟事件涉及之法律
    見解具有原則性，係指該事件所涉及之法律問題意義重大，
    而有加以闡釋之必要情形而言，如對於行政命令是否牴觸法
    律所為之判斷，或就同類事件所表示之法律見解與其他高等
    行政法院或本院所表示之見解互相牴觸，有由本院統一法律
    上意見或確認其意見之必要情形屬之。
二、本件上訴人等之父董幼西於民國（下同）93年8月5日死亡，
    上訴人甲○於93年8月11日辦理遺產稅申報，經被上訴人核
    定遺產總額新台幣（下同）10,770,645元，淨額為587,645
    元，應納遺產稅額為11,752元，並經上訴人等於93年8月11
    日繳清應納稅款在案；嗣上訴人等不服，於93年10月27日就
    被繼承人死亡前5年內，繼承之財產計入遺產總額乙項，申
    經被上訴人復查結果，未獲變更，上訴人等仍未甘服，提起
    訴願，亦遭駁回，遂提起本件行政訴訟。原判決以：按左列
    各款不計入遺產總額：…十、被繼承人死亡前5年內，繼承
    之財產已納遺產稅者，遺產及贈與稅法第16條第10款定有明
    文。又75年3月7日台財稅第7521455號函釋略以，遺產及贈
    與稅法第16條第10款規定「被繼承人死亡前5年內，繼承之
    財產已納遺產稅者」，不計入遺產總額，適用上，應以該項
    財產在被繼承人死亡前5年內，已完納遺產稅者為限。說明
    ：…二、遺產及贈與稅法第16條第10款規定「被繼承人死亡
    前5年內，繼承之財產已納遺產稅者」查上訴人等被繼承人
    死亡前2個月，繼承之財產計4,135,540元，依據財政部臺灣
    省北區國稅局基隆市分局93年12月22日北區國稅基市一字第
    0931019924號函所提供被繼承人繼承其妻董陳釗英之遺產稅
    核定通知書所載應納稅額為0元；是以本件被繼承人死亡前5
    年內繼承之財產，因未達課徵標準而無應納稅額，自應併入
    遺產總額課徵遺產稅，始符合法律規定及實質課稅之原則。
    又上訴人以財政部發行之遺產稅手冊中例五主張本件被繼承
    人死亡前5年內繼承其妻董陳釗英之遺產，雖因遺產總額減
    除扣除額及免稅額後之遺產淨額為0元，而無應納稅額，仍
    應比照該例，不計入本次遺產總額云云。惟查，上開手冊例
    五乃明示被繼承人死亡前5年內繼承之財產已納遺產稅者，
    不計入本次遺產總額。本件被繼承人死亡前5年內繼承其妻
    之遺產因該案核定遺產淨額為0元，而無應納遺產稅，自與
    該手冊例五不計入本次遺產總額之意旨未合。從而，被上訴
    人依遺產及贈與稅法第16條第10款規定，核定遺產總額10,7
    70,645元，淨額為587,645元，應納遺產稅額為11,752元，
    於法並無違誤。復查及訴願決定遞予維持，亦無不合。上訴
    人徒執前詞，訴請撤銷，並請求被上訴人退還已繳稅款11,7
    52元，為無理由，應予駁回。
三、上訴意旨略以：（一）原判決以財政部75年3月7日台財稅第
    7521455號函釋駁回本件上訴人之請求，違背租稅公平原則
    、從新原則及平等原則。（二）遺產及贈與稅法第16條第10
    款對於免納稅之免稅額部分，法未明文規定，原審就被上訴
    人所發行遺產稅手冊中對上訴人有利且未為被上訴人所否認
    部分，未予審酌，顯有偏頗，爰請求廢棄原判決等語。經核
    上訴意旨所主張，不惟業經原判決論駁甚詳外，且亦係就本
    案原審證據取捨及事實認定之實體法律關係為爭執，指摘被
    上訴人之原處分違法，並無一語指及原判決就同類事件所表
    示之法律見解與其他高等行政法院或本院如何之見解互相牴
    觸，而有由本院統一法律上見解或確認其見解之必要情形，
    揆諸首揭規定，自不應許可，其上訴難謂合法，應予駁回。
四、依行政訴訟法第249條第1項前段、第104條、民事訴訟法第
    95條、第85條第1項前段、第78條，裁定如主文。
中　　華　　民　　國　　96　　年　　7　　 月　　27　　日
                  第二庭審判長法  官　黃　合　文
                              法  官  劉　介　中
                              法  官　吳　明　鴻
                              法  官　鄭　小　康
                              法  官　帥　嘉　寶
以  上  正  本  證  明  與  原  本  無  異
中　　華　　民　　國　　96　　年　　7　　 月　　27　　日
　　　　　　　　　　　　　　　書記官　郭　育　玎
